【裁判字號】    97,交上訴,161
【裁判日期】    980107
【裁判案由】    公共危險等
【裁判全文】
臺灣高等法院刑事判決               97年度交上訴字第161號
上  訴  人    甲○○
即  被  告
選任辯護人    金振傑律師
上列上訴人即被告因公共危險等案件，不服臺灣板橋地方法院九
十七年度交訴字第一二號，中華民國九十七年六月十二日第一審
判決（起訴案號：臺灣板橋地方法院檢察署九十七年度調偵字第
三號），提起上訴，本院判決如下：
    主  文
原判決撤銷。
甲○○無罪。
    理  由
一、本件公訴意旨詳如起訴書所載（如附件）。
二、按犯罪事實應依證據認定之，無證據不得認定犯罪事實；不
    能證明被告犯罪者，應諭知無罪之判決，刑事訴訟法第一百
    五十四條第二項及第三百零一條第一項，分別定有明文。次
    按認定不利於被告之事實，須依積極證據，苟積極證據不足
    為不利於被告事實之認定時，即應為有利於被告之認定，更
    不必有何有利之證據；又事實之認定，應憑證據，如未能發
    現相當證據，或證據不足以證明，自不能以推測或擬制之方
    法，以為裁判基礎；被告否認犯罪事實所持之辯解，縱屬不
    能成立，仍非有積極證據足以證明其犯罪行為，不能遽為有
    罪之認定。而刑事訴訟法上所謂認定犯罪事實之積極證據，
    係指適合於被告犯罪事實之認定之積極證據而言，雖不以直
    接證據為限，間接證據亦包括在內；然而無論直接或間接證
    據，其為訴訟上之證明，須於通常一般之人均不致有所懷疑
    ，而得確信其為真實之程度者，始得據為有罪之認定，倘其
    證明尚未達到此一程度，而有合理之懷疑存在時，致使無從
    形成有罪之確信，根據「罪證有疑，利於被告」之證據法則
    ，即不得遽為不利被告之認定（最高法院三十年上字第八一
    六號、廿九年上字第三一０五號、卅年上字第一八三一號、
    四十年台上字第八六號及七十六年台上字第四九八六號判例
    意旨參照）。至告訴人之指訴，係以使被告受刑事訴追為目
    的，是以告訴人之指訴為證據方法，除其指訴須無瑕疵，且
    應有查與事實相符之佐證，始得資為判決之基礎，亦經最高
    法院著有五十二年台上字第一三００號及六十一年台上字第
    三０九九號判例可資參照。而所謂無瑕疵，係指被害人所為
    不利被告之陳述，與社會上一般生活經驗或卷存其他客觀事
    實並無矛盾而言；另所謂就其他方面調查認與事實相符，非
    僅以所援用之旁證足以證明被害結果為已足，尤須綜合一切
    積極佐證，除認定被告確為加害人之可能外，在推理上無從
    另為其他合理原因之假設，有一不合於此，即不能以被害人
    之陳述作為論斷之證據。
三、本案公訴人認被告甲○○涉犯公共危險等罪嫌，無非以告訴
    人乙○○於警詢及偵查中指述其於事發地點遭同向機車擦撞
    ，而受有雙側手肘、左側腹部、雙側膝蓋、左側大拇指等多
    處擦傷、左腳大拇指骨折等傷害，又被告於肇事後，未為採
    取救護或其他必要措施，亦未向警察機關報告處理，隨即駕
    車逃離現場，經路人記下車牌號碼後交予告訴人報警，因認
    被告涉犯刑法第二百八十四條第一項之過失傷害罪及同法第
    一百八十五條之四之肇事逃逸罪。經訊被告固不否認騎乘其
    所有之車牌號碼A2S-507號重型機車行經前開路段，惟堅決
    否認有過失傷害及肇事逃逸犯行，並辯稱沒有擦撞到告訴人
    乙○○之機車，也沒有肇事逃逸，其所騎乘之機車並無損壞
    ，無證據證明是其所為等語。
四、經查，本件被告係由案發時地在場之不知名騎士提供一抄有
    A2S-507車牌號碼之紙條交予告訴人，再由告訴人交與警方
    後循線查獲，告訴人稱其於現場等候救護車時，有一不知名
    年輕騎士告知其肇事車號及車型，並稱肇事者跑得很快，鑽
    小巷等情，然均屬傳聞証據；又該不知名騎士自始未曾為何
    陳述，縱曾提供抄有被告車號之紙條，然無從得知其是否目
    睹完整肇事經過？及其是否自始追躡？且該紙條復遭承辦員
    警丟棄一節，亦經員警賴常玉結証在卷，則此有關被告車號
    取得部分，乃無証據能力，先此敘明。
五、又告訴人於本院指証：案發當時是下班尖峰時間，車輛幾乎
    已經都滿了，其車兩旁都有汽、機車，其原停在機車停車格
    內，等候號誌，前方有一機車，肇事機車則停於其左前方內
    側車道第一部，其剛起步，即自後照鏡看到肇事車輛在其左
    後邊蛇行，速度很快，而且很傾斜，動作很引人注目，方思
    及要不要閃邊就已經跌倒了，感覺是肇事機車在做第二個彎
    度，其即已倒地，起步至其倒地約七點五公尺，但不知其車
    何部位遭撞及，只知道有很大力量的撞擊，才向左前方倒下
    去一節（本院九十七年十二月廿三日審判筆錄第三～六頁）
    。然查，告訴人於警訊指訴：其方起步，注意到左後方約二
    公尺有一機車蛇行，其靠右行駛，想讓對方通過，但該機車
    還是擦撞其機車左側，致其倒地（偵卷第九、十頁調查筆錄
    ）；於偵查中則稱：不知機車何處被擦撞，只知被撞人往前
    傾（同上卷第卅頁訊問筆錄），至本院如前所述，其自後照
    鏡見後方蛇行機車，尚不及思考閃讓，即已摔跌，是對其究
    有無靠右讓行？及究係受擦撞或大力撞擊？前後指訴不一，
    且如受大力撞擊，車體應有明顯撞痕，然其迄無法描述其機
    車究係何部位遭撞，且其機車除前方毀損外，兩側及後方則
    均無撞痕。而其前於警訊指訴機車左側遭擦撞，雖未稱向何
    方向摔跌，然其所受左腳拇指骨折及左腹部擦傷，則均係左
    側傷勢，與其於本院稱向左前方倒下相符，然既係機車左側
    遭撞及，依動力方向，何以猶向左方傾跌？（公訴人雖為告
    訴人辯論稱應係告訴人遭側撞，本能將機車依反作用力拉回
    所致，然告訴人本人並未陳稱其有拉回動作，且一再自依傾
    跌方向判斷指訴其被撞方位），況被告機車均無何擦撞痕跡
    ，而告訴人機車亦僅損及機車大燈破裂及右後照鏡斷裂，此
    亦有樹林分局疑似道路交通事故肇事逃逸追查表一件及經警
    註記無碰撞痕跡之被告機車照片及告訴人車損照片等在卷可
    按（偵卷第十七、廿～廿四頁），乃告訴人之指訴，均與事
    証有違，難以採証。另依告訴人之指訴，肇事機車原停於其
    左前方內側汽車車道第一部，依當時下班尖峰時間，現場汽
    、機車擁擠，告訴人復自承號誌方變換，其起步車速緩慢（
    本院九十七年十二月廿三日審判筆錄第五頁），則原在其左
    前內側汽車道之機車，衡情已往前駛去，何會至其左後方（
    該內側後方汽車不至任前方機車一直阻擋在前不起步）？且
    縱依其所述，在其起駛七．五公尺即倒地，則如此短且剛起
    步之機車，又何能以非常斜之角度快速蛇行？亦與常情有悖
    ，揆諸前揭判例說明，告訴人之指訴既有瑕疵，且查無與事
    實相符之佐證，在推理上無從認定被告確為加害人。此外，
    本案檢察官迄未能舉出其他積極證據足證被告確為本案肇事
    者，依「罪證有疑、利歸被告」之原則，自應對被告為有利
    之認定。
六、綜上，公訴意旨所憑事證尚無從形成被告涉犯過失傷害之確
    信，自無從指摘被告有何肇事逃逸犯行，又查無其他證據資
    為不利認定，其犯罪即屬不能證明，原審不察，逕予論罪科
    刑，容有未洽。被告上訴否認犯罪，乃有理由，自應由本院
    撤銷原判決，改諭知被告無罪之判決，以免冤抑。
七、據上論斷，應依刑事訴訟法第三百六十九條第一項前段、第
    三百六十四條、第三百零一條第一項，判決如主文。
本案經檢察官林炳雄到庭執行職務。
中    華    民    國  九十八  年    一    月    七    日
                  刑事第四庭審判長法  官  陳筱珮
                                  法  官  周煙平
                                  法  官  陳玉雲
以上正本證明與原本無異。
檢察官如不服本判決應於收受送達後十日內向本院提出上訴書狀
，其未敘述上訴之理由者並得於提起上訴後十日內向本院補提理
由書（均須按他造當事人之人數附繕本）。
                                  書記官  陳思云
中    華    民    國    98    年    1     月    12    日


司法院資訊處製作；財團法人民間司法改革基金會備份。
